最高法院刑事判決　　　　　　　　　　　　　　　　九十一年度台上字第二三○號
　　上　 訴　 人　台灣高等法院台南分院檢察署檢察官
　　上訴人即被告　甲○○
右上訴人等因被告偽造有價證券案件，不服台灣高等法院台南分院中華民國八十八年
十月二十七日第二審更審判決（八十八年度上更(一)字第一五四號，起訴案號：台灣雲
林地方法院檢察署八十四年度偵字第二三一七號），提起上訴，本院判決如左：
    主  文
原判決撤銷，發回台灣高等法院台南分院。
    理  由
本件原判決認定上訴人即被告甲○○夥同另一不詳年籍而自稱「吳德民」之已成年男
子，共同意圖為自己不法之所有，並供行使之用之概括犯意聯絡，先於民國八十二年
間某日，由「吳德民」提供王瑞珊於七十九年六月間所遺失（此部分追訴權時效已消
滅）之國民身分證，換貼被告自己之照片於其上，加以變造後，由從事代書工作之楊
明嘉（另案經判處無罪在案）及吳茂松之介紹，於同年十一月四日持前揭變造之國民
身分證及委由不知情之刻印店老闆偽造「王瑞珊」之印章一枚，至基隆市台灣省合作
金庫和平支庫辦理申設支票之手續，抵達後，被告即冒王瑞珊名義，偽造開戶申請書
、支票存款印鑑卡及支票存款往來約定書等資料，並於其上偽造「王瑞珊」之署押，
捺按指印，且偽造「王瑞珊」之印文，復將前揭變造之國民身分證持交前揭支庫承辦
人員王基添審核對保，而加以行使，並旋於翌（五）日取得支票，嗣被告與「吳德民
」即自八十二年十一月間某日起，冒用王瑞珊名義先後偽造如原判決附表一所示之發
票期日、金額等完成票據應記載事項之支票，並於支票上以其偽刻之「王瑞珊」名義
印章偽造「王瑞珊」之印文於發票人欄（其中如原判決附表一編號(二)部分又偽造「王
瑞珊」之署押），連續於如原判決附表一編號(一)至(八)所示之時、地，將前揭偽造之支
票持交該附表所示被害人陳明乾等八人抵付租車之租金、調現、至ＫＴＶ消費之費用
或抵付購買飾品之貨款，而加以行使，均足以生損害於王瑞珊及陳明乾等八人；又被
告於「吳德民」積欠陳明乾租車租金時，竟又冒王瑞珊名義偽造八十二年十月二十六
日期之「互助會切結書」，並偽造「王瑞珊」之簽名及捺按指印於其上，持交陳明乾
以資擔保抵付積欠租金支票之兌現，亦足生損害於王瑞珊及陳明乾；嗣於八十三年七
月十九日，因王瑞珊欲至銀行申請信用卡使用，經申請銀行核作徵信調查發覺王瑞珊
有經銀行拒絕往來之紀錄時，始由王瑞珊向警方報案而循線查獲等情。因而撤銷第一
審不當之科刑判決，改判仍論處被告以共同連續意圖供行使之用，而偽造有價證券罪
刑，固非無見。
惟查：(一)、裁判上一罪，基於審判不可分原則，其一部事實起訴者，依刑事訴訟法第
二百六十七條之規定，其效力應及於全部，受訴法院對於未經起訴之他部分犯罪事實
，自應一併審判，始為適法。本件檢察官雖僅就被告偽造其冒王瑞珊名義領用台灣省
合作金庫和平支庫第○八八五七｜八支票帳號之0000000、0000000、
0000000、0000000、0000000、0000000、00000
00、0000000、0000000、0000000號等十紙支票起訴，然王
瑞珊於警訊時已指述其遭冒用名義領用開出之支票，除上述十紙支票外，尚有同支票
帳號之0000000、0000000、0000000、0000000、00
00000、0000000號等六紙支票（見警卷第二頁正、反面），且證人吳茂
松於一審及原審前審審理中亦供承：伊曾自冒稱王瑞珊者收受以其名義簽發之一紙面
額新台幣二萬五千元之支票等語（見一審卷第一二一頁正、反面；原審上訴字卷第四
十三頁），另被告於原審審理中亦供認：「吳德民」曾叫伊以王瑞珊名義簽發000
0000等三紙支票等語（見原審更(一)卷第八十六頁正、反面），如果王瑞珊、吳茂
松及被告上述供陳無訛，被告應尚與「吳德民」共同偽造有同上支票帳號之0000
000、0000000、0000000、0000000、0000000、0
000000號等六紙支票，且被告此部分行為應與其經起訴之偽造支票犯行，有連
續犯之裁判上一罪關係，依前開說明，應為起訴效力所及，原判決對被告此部分偽造
有價證券之犯罪事實，疏未併予審判，難認於法無違。(二)、偽造之印章、印文或署押
，不問屬於犯人與否，沒收之，刑法第二百十九條定有明文。原判決既認被告冒王瑞
珊名義偽造八十二年十月二十六日期之「互助會切結書」，並偽造王瑞珊之簽名及指
印於其上等情（見原判決第三頁第二、三行），卻對該「互助會切結書」上所偽造之
王瑞珊簽名、指印等署押，未依上開規定併予宣告沒收（見原判決主文及附表二），
自有判決不適用法則之違法。被告及檢察官上訴意旨指摘原判決不當，非無理由，應
認原判決仍有撤銷發回更審之原因。
據上論結，應依刑事訴訟法第三百九十七條、第四百零一條，判決如主文。
中      華      民      國    九十一    年      一      月     十七     日
                              最高法院刑事第十庭
                                  審判長法官  陳  炳  煌
                                        法官  陳  正  庸
                                        法官  韓  金  秀
                                        法官  吳  信  銘
                                        法官  徐  文  亮
      右正本證明與原本無異
                                              書  記  官
中      華      民      國    九十一    年      一      月    二十三    日
